臺灣高雄地方法院刑事判決　　　　　　　94年度訴字第2682號
公　訴　人　臺灣高雄地方法院檢察署檢察官
被　　　告　乙○○
選任辯護人　王國論律師
　　　　　　康進益律師
被　　　告　奇展國際企業有限公司
　　　　　　　　　　統一編號：.
代　表　人　乙○○
上列被告等因違反著作權法案件，經檢察官提起公訴（93年度偵
字第15927號、94年度偵字第14507號），本院判決如下：
    主  文
乙○○連續意圖營利而以重製之方法侵害他人之著作財產權，處
有期徒刑拾月。扣案之盜版光碟肆片，均沒收。
奇展國際企業有限公司法人之代表人，因執行業務，意圖營利而
以重製之方法侵害他人之著作財產權，處罰金新台幣伍拾萬元。
    事  實
一、乙○○係址設高雄市三民區○○○路130 號奇展國際企業有
    限公司（下稱奇展公司）之負責人，明知WINDOW2000、OFFI
    CE2000（含WORD、EXCEL 、ACESS 、POWERPOINT）、WINDOW
    XP、OFFICE2002（含WORD、EXCEL 、ACESS 、POWERPOINT）
    等電腦軟體程式著作係美商微軟公司（MicorsoftCorp.，下
    稱微軟公司）享有著作財產權之電腦程式著作，因微軟公司
    推出SPLA（SERVICE PROVIDER LICENSE AGREEMENT）專案，
    是方電訊股份有限公司（下稱是方公司）取得該方案之經銷
    權，並授權網紀資訊股份有限公司（下稱網紀公司）行銷，
    奇展公司則與網紀公司簽約為網紀公司推銷上開專案；詎李
    奇展，竟逾越授權，在未獲得著作權人微軟公司同意或授權
    下，意圖營利，基於侵害上開著作權人著作財產權之概括犯
    意，自民國91年間某日起，在奇展公司內，先後多次將上開
    電腦軟體安裝在其公司待售之電腦硬碟上後，連同該硬碟及
    其他電腦設備，分別於不詳時間，以不詳價格，售與不詳之
    人，藉此方式侵害微軟公司之著作財產權；嗣於93年4 月22
    日以新台幣（下同）15500 元之價格，售與微軟公司所派遣
    之市場調查人員，復於同年7 月23日以不詳價格售與美商微
    軟公司所派遣之市場調查人員，而於同年7 月8 日經微軟公
    司委託代理人洪慶順、郭慧雯及洪仁杰會同警方，於同年8
    月6 日13時30分許，持臺灣高雄地方法院法官所核發之搜索
    票，在奇展公司內，當場扣得盜版光碟4 片、電腦組機2台
    及訂貨單26張，始悉上情。
二、案經微軟公司委由洪慶順律師、郭慧雯律師及洪仁杰律師訴
    請內政部警政署保安警察第二總隊第四大隊移送台灣高雄地
    方法院檢察署檢察官偵查起訴。
    理  由
一、證據能力部分：（一）按被告以外之人於偵查中向檢察官所
    為之陳述，除顯有不可信之情況者外，得為證據，刑事訴訟
    法第159 條之1 第2 項定有明文。本件證人廖怡苓、丙○○
    、甲○○於偵查中所為之陳述，屬被告以外之人於偵查中向
    檢察官所為之陳述，而被告復未提出其等於偵查中所為證述
    有何顯不可信之情況，依上開法條規定，自具證據能力，而
    得為本件之證據。（二）復按除顯有不可信之情況外，公務
    員職務上製作之紀錄文書、證明文書亦得為證據，刑事訴訟
    法第159 條之4 第1 款規定甚詳。查卷附之內政部警政署保
    安警察第二總隊保護智慧財產權大隊高雄分隊扣押筆錄及扣
    押物品目錄表，均係公務員職務上所製作之文書，處於隨時
    可受公開檢查之狀態，復查無證據證明上開資料顯有不可信
    之情況，揆諸上開規定，亦具有證據能力，而得作為本件之
    證據。
二、訊之被告乙○○對於多次將上開電腦軟體安裝在其公司所有
    之電腦硬碟上後，連同該硬碟及其他電腦設備出售不特定之
    客戶，並以之營利等情，固不諱言，惟矢口否認有何侵害微
    軟公司電腦軟體程式著作權之犯行，辯稱：伊公司安裝上開
    軟體係經微軟公司授權予是方公司，再由是方公司授權予網
    紀公司，網紀公司再授權予伊公司，故伊公司安裝上開軟體
    於個人電腦上並未侵害微軟公司之著作權云云。惟查，本件
    業據證人即微軟公司法務經理廖怡苓於偵查中證述稱：是方
    公司是微軟的經銷商，是方公司可透過網路等提供軟體給客
    戶，客戶電腦並沒有軟體，而是客戶要到是方的網路上讀取
    資料再使用，是方公司可授權一層轉銷商，是方公司可授權
    該轉銷商幫他找客戶，該客戶一樣要進到是方公司的資料中
    心讀取軟體等語明確（見93年度偵字第15927 號偵查卷第79
    頁）；又證人即是方公司資深經理甲○○於偵查中證述稱：
    SPLA之精神在於企業不用買斷OFFICE軟體可以用租的，每月
    依公司使用人數按月支付租用費，而這軟體只能裝在伺服器
    ，不能裝在個人電腦上，所以個人電腦離線時是無法執行OF
    FICE的等語（見偵卷187 ─190 頁），其復於本院審理時證
    述稱：94年8 月31日前，是方公司仍是微軟公司經銷商時，
    曾與網紀公司簽訂SPLA合約，提供微軟公司應用軟體，包括
    WORD、EXCEL 、OUTLOOK 、POWER POINT 、ACCESS、WIND
    OW 2000 SERVER、WINDOW20 03 SERVER兩套伺服器作業系統
    ，但不包括個人PC作業軟體，如WINDOW XP 、WIN95 、WIN2
    000 等，按月授權服務，SP LA 方案服務的對象基本上是以
    企業為主，全部在伺服器上提供服務，此方案並未適用個人
    軟體，客戶能否取得授權使用軟體得視當月有無繳費而定，
    網紀公司每個月會陳報客戶按月交費情形，前開SPLA合約第
    12條將附件9 納入契約一部分，且第8 條第3 項規定，本約
    終止時 (該合約應在93年6 月1 日期滿)， 是方公司應停止
    網紀公司的服務，又第三條第四項第4 點約定，若有客戶未
    繳錢應該要停止服務的情形時，經銷商應盡最大努力移除或
    銷毀被授權軟體，是方公司實際上沒辦法執行，但會追蹤客
    戶請他移除，另在合約內有載明經銷商必須告知沒有繳費的
    客戶要移除軟體等語無誤（見審卷第74頁）；又證人即網紀
    公司負責人丙○○亦於偵查中證述稱：被告也是微軟SPLA專
    案之經銷商，網紀公司跟是方公司簽約，簽微軟SPLA，我們
    客戶只有按月付款使用軟體權，我們只有使用權，客戶若繼
    續付錢才可以繼續使用，我們是經銷商，拉客戶來跟是方公
    司簽約，被告是我們的經銷群，幫我們找客戶，客戶錢付給
    被告，被告付給伊公司，伊公司再付錢給是方公司，伊公司
    賺取差價，幫客戶安裝，送第一個月月租費，之後再由客戶
    付錢，依伊公司之規定是在網路的環境下，被告有權把OFFI
    CE的軟體灌到客戶硬碟，要在規範授權的範圍內，數量隨使
    用量變化，不能把軟體灌到單一台的個人電腦軟體，可灌到
    公司電腦主機內，有幾台再付幾台的錢，出租者向我們租時
    ，我們根據有幾個人使用，再提供軟體使用並定其價格，伊
    公司之服務主要是在網路上等語明確（見偵卷第43 頁） ；
    又觀之是方公司與網紀公司所簽訂之軟體按月授權服務經銷
    契約書第一條之二之1 即已載明是是方公司所提供之服務係
    「客戶以付費取得按月授權使用方式，在取得按月授權使用
    服務期間，使用乙方（即是方公司）所提供之軟體產品
    ...... .. .. 」 ，其2 則載明「於有效取得按月授權使用
    服務期間客戶擁有軟體產品之使用權........ 」 等語（見
    偵卷第56頁），又依網紀公司與奇展公司所簽訂之銷售特約
    商服務書第捌點之記載「甲方（即奇展公司）不得將合作設
    備之軟、硬體運用複製、套用原設計軟體程式的方式獲取商
    業利益」等語（見偵卷第16頁），而依網紀公司之軟體按月
    授權購買憑證之記載，其內容亦明訂軟體產品之授權為「a.
    微軟offi ce-SPL A 使用授權b.微軟Windows Server-SPLA
    使用授權」，而軟體使用者規範則為「a.依據微軟SPLA規範
    ，任何應用軟體執行檔（.EXE）只能安裝於伺服器端使用者
    只能安裝連結檔（.DLL）。b.本軟體產品受著作權法、國際
    著作權條約及其他智慧財產權之法律及條約之保護，「軟體
    產品」僅係經授權使用，而非販售買斷。c.使用者擁有微軟
    SPLA授權期滿前合法之使用權，並無軟體之擁有權，軟體產
    品之版權及智慧財產權仍各歸授權來源公司擁有。d.軟體產
    品之安裝光碟使用，需經由微軟授權經銷商方可安裝，客戶
    端不得擁有安裝光碟。e.使用者未經授權而拷貝，或規避軟
    體產品所使用之任何拷貝保護技術，均屬違法。f.授權軟體
    數量與期限以授權回函卡後發放之授權書之載明為準。g.授
    權期滿時應立即停止使用本商品，並自伺服器及電腦中移除
    所安裝之相關軟體。h.權利之保留。所有未明文授予之權利
    ，均屬Micr osoft所有」（見偵卷第196 頁）；顯見被告安
    裝上開微軟公司之電腦軟體程式於個人電腦並出售之行為，
    實已逾其與網紀公司訂立之經銷合約內容，是所辯不足採信
    ；本件復有微軟公司電腦程式著作之著作權登記證明及相關
    宣誓書影本1 份（見警卷第27頁）、軟體按月授權服務經銷
    契約書及其附件（見93年偵字第1592 7卷第47頁）、OFFICE
    應用版軟體包銷售特約商合約書影本1 份（見93年偵字第
    15927 卷第14頁）、奇展資訊廣場產品訂購單4 紙（見警卷
    第102 頁、偵卷第30─31頁、審卷第84頁）、趙德昌電腦中
    之電腦程式軟體版權頁列印資料14張（見警卷第90─100 頁
    ）、電腦軟體紀錄表影本9 份（見警卷第108 ─116 頁）、
    電腦軟體執行及系統畫面資料照片85張（見告訴代理人庭呈
    卷第10─60頁）、盜版光碟照片2 張（見偵卷第75頁）、查
    獲現場照片19張（見警卷第117 頁）及扣案之盜版光碟4 片
    等在卷可稽。從而，罪證明確，被告犯行堪以認定。
三、按著作權法於93年9 月1 日經總統令修正公布施行。被告於
    行為後，法律既有變更，經比較新舊法之結果，依刑法第2
    條第1 項從舊從輕原則之規定，就被告乙○○所犯「意圖營
    利而以重製方法侵害他人之著作財產權者」，新法並未較有
    利於被告，故應適用修正前舊著作權法論處。又按被告行為
    後，刑法及刑法施行法業於94年2 月2 日經總統以華總一義
    字第09400014901 號令修正公布，並於95年7 月1日 施行（
    下稱新刑法，修正前刑法下稱舊刑法），參酌最高法院95年
    5 月23日刑事庭第8 次會議決議，新刑法第2 條第1 項之規
    定，係規範行為後法律變更所生新舊法律比較適用之準據法
    ，於新刑法施行後，應適用新刑法第2 條第1 項之規定，為
    「從舊從輕」之比較，另於比較時應就罪刑有關之共犯、未
    遂犯、想像競合犯、牽連犯、連續犯、結合犯，以及累犯加
    重、自首減輕暨其他法定加減原因（如身分加減）與加減比
    例等一切情形，本於統一性及整體性原則，綜其全部罪刑之
    結果而為比較。本院審酌：（1） 連續犯之規定，業於94年
    1 月7 日修正公布刪除，並於95年7 月1 日施行，則被告之
    犯行，因行為後新法業已刪除連續犯之規定，此刪除雖非犯
    罪構成要件之變更，但顯已影響行為人刑罰之法律效果，自
    屬法律有變更，依新法第2 條第1 項規定，比較新、舊法結
    果，仍應適用較有利於被告之行為時法律即舊法論以連續犯
    （最高法院95年第8 次刑事庭會議決議參照）；（2） 牽連
    犯部分：查被告行為後，94年1 月7 日修正公布之刑法，自
    95 年7月1 日施行，修正後之刑法刪除第55條關於牽連犯之
    規定，依修正後之刑法既已刪除牽連犯之規定，則被告所犯
    各罪應依數罪併罰之規定分論併罰，比較新舊法之規定，修
    正後之規定並非較有利於被告；綜上，經比較結果，裁判時
    法並未較為有利，從而應依刑法第2 條第1 項前段規定，適
    用行為時相關法律規定，合先敘明。
四、是核被告乙○○所為，係犯修正前著作權法第91條第1 項之
    意圖營利而以重製之方法侵害他人之著作財產權罪，及犯同
    法第87條第1 項第5 款之明知係侵害電腦程式著作財產權之
    重製物而仍作為營業使用者罪，應依同法第93條第1 項第2
    款之規定論處。再者，被告先後多次犯行，時間緊接，所犯
    係犯罪構成要件相同之罪，顯係基於概括犯意為之，應依連
    續犯論處，並加重其刑。又被告乙○○所犯上開修正前著作
    權法第91條第1 項與第93條第1 項第2 款規定，屬牽連犯，
    應依刑法第55條之規定，從一重之修正前著作權法第91條第
    1 項論處。至被告奇展公司因其代表人即被告乙○○，而犯
    上開之罪，應依著作權法第101 條第1 項規定，對被告奇展
    公司處以修正前同法第91條第1 項之罰金。至扣案之盜版光
    碟片4 片，被告乙○○所有，且犯著作權法第91條第1 項之
    罪，供犯罪所用之物，應依修正前著作權法第98條前段規定
    宣告沒收。
據上論斷，應依刑事訴訟法第299 條第1 項前段，修正前著作權
法第91條第1 項、第93條第2 項第1 款、第101 條第1 項、第98
條前段，刑法第2 條第1 項、第11條、修正前刑法第56條、第55
條，判決如主文。
中　　華　　民　　國　　96　　年　　6 　　月　　22　　日
                  刑事第七庭    審判長法　官  李淑惠
                                      法  官  張茹棻
                                      法  官  林俊寬
以上證明與原本無異。
如不服本判決，應於判決送達後10日內，向本院提出上訴狀。
中　　華　　民　　國　　96　　年　　6 　　月　　27　　日
                                      書記官  林香如
附錄法條：
著作權法第91條
擅自以重製之方法侵害他人之著作財產權者，處3 年以下有期徒
刑、拘役，或科或併科新臺幣75萬元以下罰金。
意圖銷售或出租而擅自以重製之方法侵害他人之著作財產權者，
處6 月以上5 年以下有期徒刑，得併科新臺幣20萬元以上2 百萬
元以下罰金。
